【裁判字號】    96,重訴,544
【裁判日期】    971030
【裁判案由】    給付買賣價金
【裁判全文】
臺灣臺北地方法院民事判決             96年度重訴字第544號
原      告  豐琦實業有限公司
                      5之35.
法定代理人  庚○○原名葉小綾.
            丁○○
            戊○○
            乙○○
            丙○○
訴訟代理人  許桂挺律師
複代理人    周欣穎律師
被      告  慶堂工業股份有限公司
法定代理人  甲○○
訴訟代理人  己○○
            陳淑真律師
上列當事人間請求給付買賣價金事件，本院於民國97年10月24日
言詞辯論終結，判決如下：
    主  文
被告應給付原告新臺幣玖佰萬元及自民國九十六年九月三日起至
清償日止，按年息百分之五計算之利息。
訴訟費用由被告負擔。
本判決於原告以新臺幣參佰萬元為被告供擔保後，得假執行。但
被告如以新臺幣玖佰萬元為原告預供擔保，得免為假執行。
    事實及理由
壹、程序方面：
一、按公司經中央主管機關廢止登記者，應行清算；有限公司之
    清算，以全體股東為清算人，但本法或章程另有規定或經股
    東決議，另選清算人者，不在此限，公司法第26條之1準用
    第24條及同法第113條準用第79條分別定有明文。本件原告
    提起請求給付買賣價金之訴，因原告自行停業6個月以上，
    業遭經濟部以民國91年12月12日經授中字第09134804710號
    函廢止登記乙節，有公司變更登記事項卡在卷可稽，依前開
    規定，自應以原告之全體股東為清算人，而依上開公司變更
    登記事項卡之記載（見本院卷第103、104頁），原告之登記
    股東為庚○○（原名葉小綾）、丁○○、戊○○、乙○○、
    丙○○等人，故原告將渠等列為法定代理人，核無不合，先
    予敘明。
二、按訴狀繕本送達後，原告不得將原訴變更或追加他訴，但擴
    張或減縮應受判決事項之聲明者，不在此限，民事訴訟法第
    255條第1項第3款定有明文。經查，原告起訴時原聲明第一
    項係請求：「被告應給付原告新臺幣（下同）900萬元及自
    起訴狀繕本送達之翌日（即96年2月15日）起至清償日止，
    按年息5％計算之利息」，嗣於本院審理時具狀變更為：「
    被告應給付原告900萬元及自96年9月3日起至清償日止，按
    年息5％計算之利息」（見本院卷第430頁），核屬減縮應受
    判決事項之聲明，揆諸前開規定，尚無不合，應予准許。
貳、實體方面：
一、原告起訴主張：原告及其當時負責人丁○○與被告於86年9
    月間簽訂買賣契約（下稱系爭買賣契約），約定由原告及丁
    ○○將位在臺中縣霧峰鄉○○村○○路468巷8號工廠內，供
    為製造生產鍛造產品之機器設備及鍛造技術出售予被告，總
    價3200萬元，嗣原告及丁○○於86年9月17日將買賣標的機
    器設備點交予被告，並由丁○○自86年10月21日至88年3 月
    4日止受雇於被告，履行鍛造技術移轉之約定，被告已給付
    現金2300萬元，其餘價金900萬元部分，約定待被告於87 年
    度辦理現金增資發行新股時，按公開發行價格以發行之等值
    股票由丁○○指定之人認購，股款由被告給付，但丁○○得
    不認購新股選擇以現金給付，而丁○○選擇不認購新股，被
    告卻以原告不願認購新股代表技術移轉未完全為由，拒絕給
    付餘款90 0萬元，又丁○○已與原告達成協議，由丁○○將
    其對被告900萬元之價金債權全數讓與原告，並以書狀通知
    被告，為此，爰依買賣契約及債權讓與之法律關係提起本件
    訴訟等語。並聲明：除供擔保金額外，餘如主文第1項所示
    。
二、被告則以：
  （一）原告之技術轉移不符合系爭買賣契約第2-2條第款及
        第4-2-1條第款之「產品之檢驗測試」要求，原告並
        未依約於87年9月15日前完成鍛造技術之移轉，則被告
        依系爭買賣約第4-2-3條約定，自得停止付款。依系爭
        買賣契約第2-2條及第4-2-1條約定，鍛造技術之移轉包
        括「產品之檢驗測試」，所謂「產品之檢驗測試」係指
        依據原告技術移轉所鍛造出之閥，能通過CNS國家標準
        檢驗測試，而使產品具有一定之品質而言，依據CNS國
        家標準關於閥之檢驗總則編號5961總則性規定：「鑄造
        品之內外面不得有砂孔、尖銳毛邊、夾砂、鱗皮、破裂
        等不良情形」、「閥體表面應正確標示流向；標稱壓力
        ；標稱口徑等」；耐壓檢驗依據第7.3.3條之規定，閥
        之表面及其他部位均不得有洩漏或滲透現象，此係於所
        有閥之檢驗皆有適用，惟原告移轉之鍛造技術所鍛造出
        之閥，有下列明顯之瑕疵：
      1.字跡不清：閥外觀上標示之瑕疵，字體模糊不清，不符
        合國家標準CNS閥之檢驗總則第4.7點規定「閥體表面應
        正確標示流向；標稱壓力；標稱口徑等」，檢驗報告記
        載：「字跡在（拋）砂處後會脫落不清」，並有87年11
        月份主管會議品保部報告可證，其上第二、(二)、b點載
        明：「針對鍛件缺失情形，有關220-T本體之標稱及公
        司LOGO至今一直未能達到要求，字體有剝落及不清晰的
        現象，尤其以1- 1/2吋及2吋最嚴重，請務必改正」等
        語。
      2.試水漏：依據國家標準CNS閥之檢驗總則第7.3.1點水壓
        檢驗：「將閥門打開，閥體內充滿水，排除閥內空氣，
        依閥個別標準中規定之檢驗壓力施壓，經表7所規定之
        時間檢查有無漏水。」；第7.3.3點規定：「檢驗結果
        之判定：閥之表面及其他部位均不得有洩漏或滲漏現象
        」，檢驗報告記載220T 1-1/2吋及2吋之鍛造閥體試水
        ，不合格之原因即有試水漏這項缺陷，並有87年10月份
        主管會議報告可證，其上載明89年9月份鍛造之220T2吋
        之閥體模具經2次各約100PCS加工試水，結果均不理想
        ，仍要求繼續改善；87年11月份主管會議品保部報告第
        二、(二)點分析鍛造產品之不良要因，主要不良要因亦有
       「漏」（即指試水漏）；87年12月份主管會議第二、(二)
        亦指出鍛造產品不良原因為「漏」，可見被告依原告技
        術移轉所製造出之產品，在試水檢驗方面並不符合應有
        之品質。
      3.體裂漏：係指閥之本體有出現裂縫，而產生滲漏之現象
        ，依國家標準閥之檢驗總則第4.1點規定：「鑄造品之
        內外面不得有砂孔…破裂等不良情形」，第7.3.3點規
        定：「閥之表面及其他部位均不得有洩漏或滲透之現象
        」，檢驗報告記載220T 1-1/2吋、2吋之鍛造閥體試水
        報告，不合格之原因有體裂漏之瑕疵，並有87年11 月
        份主管會議業務報告可證，其上不良原因分析第二、(二)
        點即載有「裂」，即為體裂漏。又被告7-11月份鍛造產
        品統計表及加工組不良分析表上記載不良原因分析「裂
        」，均屬本項鍛造產品之缺陷。
      4.中孔裂：係指閥之中孔部分有裂縫，不符合國家標準閥
        之檢驗總則第4.1點規定：「鑄造品之內外面不得有砂
        孔…破裂等不良情形」，檢驗報告關於220T 2吋之鍛造
        閥體試水報告不合格缺點分析即記載「中孔裂」，並有
        87年11月份主管會議業務報告可證，其上不良原因分析
        第二、(二)點即載有「裂」。又被告7-11月份鍛造產品統
        計表不良原因分析之「裂」及加工組各產品不良分析表
        不良原因分析之「裂」，均屬本項鍛造產品之缺陷。
      5.料不足：閥之接面應為圓整平滑，若為填料不足之情況
        ，則在接面部份會出現缺塊之情形，即台語之「企尬」
        ，依國家標準第5點載明：「外觀：鑄件表面應圓滑，
        不得有砂孔或其他缺點」，檢驗報告關於220T 2吋之試
        水報告不合格缺點分析「料不足」、220T鍛造不良原因
        分析「不足」即指料不足，並有87年11、12月份主管會
        議紀錄可證，其上不良原因分析第二、(二)點即載有「料
        不足」、「充填不足 (缺料)」。又被告7-11月份鍛造
        產品統計表不良原因分析之「充填不足」，即屬本項之
        缺陷。
  （二）原告未依系爭買賣契約第4-2-1及4-2-2條約定將鍛造技
        術毫無保留移轉被告，被告原非生產鍛造產品，原告依
        約負有移轉機器設備及鍛造技術供被告得以經營事業之
        義務，據悉鍛造閥之製作流程大概為：(一)模具開發製作
        、(二)安裝及調試模具、(三)銅棒下料、(四)銅塊加熱、(五)成
        型、(六)切邊、(七)拋砂、(八)機械加工、(九)組裝、(十)試壓檢
        驗、(十一)裝把手、(十二)成品，而前述閥之瑕疵中之「中孔裂
        」、「試水漏」、「體裂漏」、「料不足」，造成瑕疵
        之原因蓋與原告設備及模具設計有關，若一開始之模具
        開發技術不良，或設備能力不足或下料計算有誤，料無
        法完全填滿整個模具，即有可能造成上述瑕疵。基此，
        原告主張其僅是技術移轉，而該技術之熟練係被告要自
        己去練習云云，惟如上述，造成該瑕疵之原因顯與模具
        開發及成分計算等技術相關，故被告依據原告所移轉之
        技術製作開發所製作出來之產品具有上述瑕疵，可資證
        明原告並未完全將技術移轉予被告，既然原告並未如合
        約所約定於87年9月15日前完成鍛造技術之轉移，被告
        依系爭買賣契約第4-2-3條約定，自得停止付款等語。
  （三）聲明：(一)原告之訴及假執行之聲請均駁回。(二)如受不利
        之判決，願供擔保請准宣告免為假執行。
三、兩造不爭執之事項：
  （一）原告及其當時負責人丁○○與被告於86年9月間簽訂買
        賣契約，約定由原告及丁○○將位在臺中縣霧峰鄉○○
        村○○路468巷8號工廠內，供為製造生產鍛造產品之機
        器設備及鍛造技術出售予被告，總價3200萬元，原告及
        丁○○於86年9月17日將買賣標的機器設備點交予被告
        。
  （二）依系爭買賣契約第4-2-1條約定，原告及丁○○應於86
        年9月17日被告依第4-1-1條受領機器設備之日起至87年
        9月15日止，將鍛造技術毫無保留地轉移被告，所稱鍛
        造技術之轉移，包括：技術訣竅之告知；操作手冊
        之提供；指導被告技術人員、工人製造之步驟、方法
        及產品之檢驗測試，丁○○並於86年10月21日起至88
        年3月4日止受雇於被告，履行鍛造技術之轉移。
  （三）原告及丁○○已依系爭買賣契約第4-2-1條約定，將
        技術訣竅之告知；操作手冊之提供；指導被告技術
        人員、工人製造之步驟、方法等移轉予被告。
  （四）付款方法依系爭買賣契約第3-2條約定，其中2300萬元
        為現金，其餘900萬元待被告於87年度辦理現金增資發
        行新股時，按公開發行價格以發行之等值股票由丁○○
        指定之人認購，股款由被告給付，但丁○○得不認購新
        股選擇以現金給付，被告已給付現金2300萬元，尾款90
        0萬元部分丁○○選擇以現金給付，惟丁○○已於96年8
        月15日將此項債權讓與原告，並以書狀通知被告，故原
        告為此項債權之請求權人（見本院卷第150頁）。
四、本件爭點為：
    原告是否已依系爭買賣契約第4-2-1條之約定，完成鍛造技
    術之移轉？原告請求被告給付尾款900萬元，是否有據？
五、得心證之理由：
  （一）依系爭買賣契約第1-1條約定：「乙方（即原告及丁○
        ○）願將其現有設置於臺中縣霧峰鄉○○村○○路468
        巷8號工廠內供為製造生產鍛造產品之機器設備及其鍛
        造技術依本契約之約定出賣甲方（即被告），俾使甲方
        得以買受乙方原有資產及技術基礎上經營甲方事業為買
        賣之旨趣」，有買賣契約乙份在卷可稽（見本院卷第35
        頁），足見兩造約定之買賣標的物為原告現有供為製造
        生產鍛造產品之機器設備（如買賣契約附件一「機器設
        備明細表」所載）及其鍛造技術，是原告之主要給付內
        容即為上開機器設備財產權及其鍛造技術之移轉，堪可
        認定。
  （二）又依系爭買賣契約第2-2條、第4-2-1條約定，所謂鍛造
        技術之移轉，包括：技術訣竅之告知；操作手冊之
        提供；指導被告技術人員、工人製造之步驟、方法及
        產品之檢驗測試等，被告對於系爭買賣契約訂立後，
        原告及丁○○已於86年9月17日交付上開機器設備，並
        於被告受領上開機器設備後，依系爭買賣契約第4-2-1
        條之約定，履行技術訣竅之告知；操作手冊之提供
        ；指導被告技術人員、工人製造之步驟、方法等給付
        義務之事實並不爭執，僅抗辯：原告未履行產品之檢驗
        測試，所謂產品之檢驗測試，係指被告依據原告技術移
        轉所鍛造出之閥，能通過CNS國家標準檢驗測試，而具
        有一定之品質而言，惟原告移轉之鍛造技術所鍛造出之
        閥，有字跡不清、試水漏、體裂漏、中孔裂、料不足等
        瑕疵，並不符合CNS國家標準，原告並未將鍛造技術毫
        無保留移轉被告等語，並提出CNS國家標準（閥之檢驗
        總則、青銅螺紋型球閥）、鍛造課產品220T2吋及1-1/2
        吋閥體檢驗報告、87年10-12月份主管會議高雄廠業務
        報告、87年11-12月份主管會議品保部報告、7-11 月份
        鍛造產品統計表等件為證（見本院卷第48至84頁）。
  （三）惟查，系爭買賣契約第2-2條明訂：「乙方丁○○具有
        之鍛造技術，於技術移轉期限內，應與甲方指定之技術
        人員，共同建立鍛造技術說明書，包括：技術訣竅之
        告知；操作手冊之提供；指導被告技術人員、工人
        製造之步驟、方法及產品之檢驗測試等」，可見兩造
        係約定共同建立鍛造技術說明書，內容包括產品之檢驗
        測試，被告抗辯所謂「產品之檢驗測試」，係指原告移
        轉之鍛造技術所鍛造之閥，能通過CNS國家標準之檢驗
        測試而言等語，即與兩造之約定不符，且遍觀系爭買賣
        契約之內容，均無關於原告應保證所移轉之鍛造技術生
        產之閥，須通過CNS國家標準檢驗測試之記載，是被告
        前開抗辯，已難認有據。
  （四）原告主張：丁○○已於86年10月21日起至88年3月4日止
        受雇於被告，履行鍛造技術之轉移，並於上開期間與被
        告指定之技術人員共同建立鍛造作業標準，其內容即包
        括各類鍛造產品之檢驗測試規範等語，業據提出勞工保
        險卡及鍛造作業標準各乙份為證（見本院卷第187、331
        至391頁），並經證人丁○○到庭證稱：系爭買賣契約
        所稱產品的檢驗測試，指的是先看外觀有無瑕疵，其次
        就是用游標卡尺以圖面量距，量實品尺寸是否符合圖面
        ，不是指保證生產的產品沒有瑕疵，所謂技術轉移，是
        指由我負責指導鍛造產品，沒有辦法保證產品沒有瑕疵
        ，如果產品有體裂漏的情形，我負責指導他們改善模具
        等語明確（見本院卷第233頁），被告雖不爭執丁○○
        確於上開期間受僱於被告，履行鍛造技術之轉移，惟否
        認所謂「產品之檢驗測試」係指產品之檢驗測試方法規
        範，而觀諸原告提出之上開鍛造作業標準所示，其上即
        載明鍛造之工序為模具校車、鍛塊之準備（切料）、模
        具預熱、鍛塊加溫、鍛造加工、切毛邊及檢驗，核與被
        告所述鍛造之流程大致相符（見本院卷第286頁），且
        上開鍛造作業標準復載明各流程之檢驗規範（量測儀器
        ）分別為：(一)鍛塊之準備（切料）：1.游標卡尺、2.電
        子秤；(二)模具預熱：以經驗感覺；(三)鍛塊加溫：1.目視
        、2.溫度控制器；(四)鍛造加工：1.完成後執行首件檢查
        、2.自主檢查、3.游標卡尺；(五)切毛邊：1.游標卡尺、
        2.目視檢查；(六)檢驗：1.游標卡尺、2.比對樣品器、3.
        目視檢查等，自應認原告已將產品之檢驗測試規範記載
        於其與被告技術人員共同建立之鍛造作業標準內，堪認
        原告已履行系爭買賣契約第2-2條及第4-2-1條關於技術
        轉移之約定。
  （五）被告所舉證人即被告公司品保部經理余慶泉雖到庭證稱
        ：87年11月份主管會議品保部報告（本院卷第62、63頁
        ）是我製作的，這是針對220T1-1/2吋、220T2吋閥體所
        有產品嚴重瑕疵的報告，有試水閥體洩漏、中孔裂、本
        體裂、料不足等瑕疵，主要原因是開模技術問題，人員
        操作熟練度只是生產數量快慢的問題，正常的不良率是
        在1％的範圍內等語（見本院卷第199頁背面、第200頁
        ），惟依被告提出之檢驗報告所示（見本院卷第182頁
        ），其上即載明220T1-1/2吋閥體之不合格缺點分析包
        括「加工」，是證人余慶泉所述關於鍛造閥體之瑕疵原
        因不包括人員操作熟練度部分，尚難憑採。又依系爭買
        賣契約第4-2-2條明訂：「前項鍛造技術之轉移，以甲
        方技術人員及工人能在無需乙方之指導下具有完全自主
        、獨立之操作能力而能製造生產本產品，即乙方未保留
        任何鍛造技術為技術轉移之完成。但不包括甲方技術人
        員及工人對於鍛造技術已達熟練之程度」，由此可知，
        原告之給付義務係傳授鍛造技術之能力，俾使被告技術
        人員及工人具有完全自主、獨立之操作能力，並不包括
        被告技術人員及工人對於鍛造技術已達熟練之程度，亦
        不保證鍛造生產之產品毫無瑕疵，而系爭買賣契約之內
        容，係被告向原告及丁○○購買機器及鍛造技術，已如
        前述，關於機器部分，被告並未主張物之瑕疵擔保或不
        完全給付，關於鍛造技術部分，其技術移轉是否成功，
        同時亦涉及人員之操作能力、熟練程度等問題，尚難逕
        以被告鍛造生產之產品有不良之情況，即遽認原告未履
        行技術移轉之義務。
  （六）承上，原告及丁○○既已依約完成鍛造技術之移轉，則
        被告依約自應負給付尾款900萬元之義務，又依系爭買
        賣契約第3-2-4條約定：「以900萬元之增資股為給付部
        分，於甲方87年度辦理現金增資發行新股時，按公開發
        行價格以發行之新股由乙方丁○○先生指定之人認購，
        股款由甲方給付，但乙方丁○○先生得不認購增資新股
        選擇以現金給付」，是以，關於尾款900萬元部分，丁
        ○○得選擇認購等值之被告87年度增資發行之股票或以
        現金給付，而丁○○係選擇以現金給付，並將此部分價
        金債權讓與原告，經原告以書狀送達通知被告乙節，有
        準備(二)狀及債權轉讓同意書在卷可稽（見本院卷第123
        至127頁），且為被告所不爭執，則原告與丁○○間之
        債權讓與已對被告發生效力，原告請求被告給付尾款
        900萬元，自屬有據。
六、綜上所述，原告依買賣契約及債權讓與之法律關係訴請被告
    給付價金尾款900萬元，及自96年9月3日（被告不爭執於斯
    時已受債權讓與之通知）起至清償日止，按年息5％計算之
    利息，為有理由，應予准許。
七、假執行之宣告：兩造均陳明願供擔保，聲請宣告假執行或免
    為假執行，經核並無不合，爰分別酌定相當之擔保金額宣告
    之。
八、本件事證已臻明確，兩造其餘攻擊防禦方法及舉證，經核與
    判決結果均無影響，爰不另一一論述，併此敘明。
九、據上論結，本件原告之訴為有理由，依民事訴訟法第78條、
    第390條第2項、第392條第2項，判決如主文。
中    華    民    國    97    年    10    月    30    日
                  民事第二庭    法  官  鍾素鳳
以上正本係照原本作成。
如對本判決上訴，須於判決送達後20日內向本院提出上訴狀。
中    華    民    國    97    年    10    月    30    日
                                書記官  林玗倩


司法院資訊處製作；財團法人民間司法改革基金會備份。
